【裁判字號】    98,上訴,910
【裁判日期】    981008
【裁判案由】    違反槍砲彈藥刀械管制條例
【裁判全文】
臺灣高等法院臺南分院刑事判決    98年度上訴字第910號
上  訴  人
即  被  告  乙○○
選任辯護人  陳文忠  律師
            蔡青芬  律師
上列上訴人因違反槍砲彈藥刀械管制條例案件，不服臺灣嘉義地
方法院98年度訴字第512號中華民國98年7月23日第一審判決（起
訴案號：臺灣嘉義地方法院檢察署98年度偵字第2378號、第2695
號），提起上訴，本院判決如下：
    主  文
原判決撤銷。
乙○○犯非法寄藏自動步槍罪，處有期徒刑陸年，併科罰金新臺
幣參拾萬元，罰金如易服勞役，以新臺幣壹仟元折算壹日。扣案
如附表應沒收之物欄所示槍枝及子彈均沒收。
    事  實
一、乙○○明知自動步槍、可發射子彈具有殺傷力之改造手槍、
    具殺傷力之子彈，均為槍砲彈藥刀械管制條例所定之管制物
    品，非經主管機關許可，不得寄藏之，竟基於非法寄藏自動
    步槍、可發射子彈具有殺傷力之改造手槍、具殺傷力之子彈
    之犯意，於民國 (下同)96年9月間，受其友人曾照仁（已於
    96年11月6日死亡）委託，同時收受如附表編號1所示之制式
    自動步槍1枝（含長槍彈匣2個，槍枝管制編號0000000000，
    下稱自動步槍）、編號2所示可發射子彈具殺傷力之改造手
    槍1枝（含彈匣1個，槍枝管制編號0000000000，下稱改造手
    槍）、編號3所示口徑5.56mm之制式子彈151顆、編號4所示
    口徑9mm之制式子彈4顆、編號5所示之制式霰彈73顆等物，
    並將上開槍枝、子彈藏放於嘉義縣民雄鄉福權村5鄰福權43
    之1號其住處棧房而保管之。嗣於98年1月4日凌晨2時許，乙
    ○○與其兄賴昆志、劉昱慶等人，在嘉義縣民雄鄉○○路之
    樵驛燒烤啤酒屋內飲酒，席間賴昆志因細故與同在店內之李
    嘉和、洪昭男等人發生口角衝突，乙○○見狀即與劉昱慶駕
    車返回其上開住處，由乙○○逕自取出藏放於該處之前揭自
    動步槍及改造手槍各1枝等物，返回樵驛燒烤啤酒屋衝突現
    場，乙○○見李嘉和、洪昭男已邀集多名不詳姓名之男子在
    現場助勢、施暴（李嘉和、洪昭男所涉傷害等罪嫌，由檢察
    官另案偵查中），隨即下車，並持前揭安裝有口徑5.56mm
    制式子彈之自動步槍，在現場對空擊發2槍示警，旋由乙○
    ○駕車搭載賴昆志離去，嗣再將上開槍彈改藏置於其住處斜
    對面甲○○○庭院柴堆內。嗣因警方循線查知乙○○等人涉
    及上開槍擊案，遂於98年3月12日14時20分許，持臺灣嘉義
    地方法院核發之搜索票至乙○○上揭住處執行搜索，然查無
    所獲，乙○○於嘉義縣警察局員警詢問時，表示願配合辦案
    ，帶同警方前往嘉義縣民雄鄉褔權村5鄰43之1號住所斜對面
    甲○○○庭院柴堆內，起出扣案如附表所示之自動步槍1枝
    、改造手槍1枝、口徑5.56mm制式子彈149顆（乙○○原受託
    寄藏之數量為151顆，於上開衝突現場發射2顆後，尚餘149
    顆）、口徑9mm制式子彈4顆、制式霰彈73顆等物，而查悉上
    情。
二、案經嘉義縣警察局移送臺灣嘉義地方法院檢察署檢察官偵查
    起訴。
    理  由
甲、程序部分：按被告以外之人於審判外之陳述，雖不符刑事訴
    訟法第159條之1至第159條之4之規定，而經當事人於審判程
    序同意作為證據，法院審酌該言詞陳述或書面陳述作成時之
    情況，認為適當者，亦得為證據。當事人、代理人或辯護人
    於法院調查證據時，知有第159條第1項不得為證據之情形，
    而未於言詞辯論終結前聲明異議者，視為有前項之同意，刑
    事訴訟法第159條之5定有明文。查本件被告及其辯護人對於
    證人賴昆志、劉昱慶、李嘉和、洪昭男於警詢中之證述，以
    及嘉義縣警察局搜索扣押筆錄、扣押物品目錄表、扣押書、
    槍枝初步檢視報告表、內政部警政署刑事警察局槍彈鑑定書
    、嘉義縣警察局偵查報告等各項言詞及書面供述證據，均未
    就證據能力聲明異議；復經原審及本院於審理時逐一提示予
    被告、辯護人及公訴人表示意見，本院審酌該等供述證據之
    取得過程並無瑕疵，與本案待證事實間復具有相當之關聯性
    ，以之為本案證據並無不當，自得採為證據。
乙、實體部分：
    一、訊據被告乙○○對曾於上開時間，受其友人曾照仁之託
        寄藏附表所示之槍、彈於其宅內，並於98年1月4日凌晨
        2時許與其兄賴昆志在嘉義縣民雄鄉○○路之樵驛燒烤
        啤酒屋內飲酒，因與李嘉和、洪昭男等人發生口角衝突
        而回家拿取自動步槍及改造手槍前往現場，對空擊發2
        槍示警，嗣由被告乙○○將上開槍彈改藏置於住所斜對
        面甲○○○庭院柴堆內，被警查獲之事實，業據其在警
        訊、偵查、原審及本院審理中均坦承不諱（詳警卷第1
        頁至6頁，偵字第2378號卷第13頁、第14頁、第51頁、
        原審卷第23頁、第53頁、第72頁、第73頁、本院98年9
        月17日筆錄），核與證人賴昆志、劉昱慶、李嘉和、洪
        昭男於警訊及偵查中證稱：被告確曾持槍到現場，並空
        鳴槍2發之情節相符（詳警卷第7頁至16頁、第21頁、第
        32頁，偵字第2378號卷第32頁），並經證人甲○○○於
        本院審理時，結證供證屬實(詳本院98年10月1日筆錄)
        ，復有嘉義縣警察局刑警大隊搜索扣押筆錄、扣押物品
        目錄表、扣押物品收據、扣押書、警方起出槍械之現場
        照片4張、曾照仁之個人戶籍資料查詢結果在卷可佐（
        附於警卷第37頁、第38頁、第43頁至第46頁、第85頁，
        原審卷第11頁），以及如附表所示之自動步槍1枝、改
        造手槍1枝、口徑5.56mm制式子彈149顆、口徑9mm制式
        子彈4顆、制式霰彈73顆扣案可憑。
    二、扣案如附表編號1之自動步槍1枝、編號2之改造手槍1枝
        ，經警方檢視結果，均認槍枝結構完整、槍管暢通、具
        擊發機構並可發揮功能，係管制槍枝之可能性較大，有
        嘉義縣警察局98年3月12日嘉警鑑字第0980078147號槍
        枝初步檢視報告表附卷可參（見警卷第63至71頁）。另
        經警方將附表所載扣案之全部槍枝、子彈送鑑定後，結
        果略為：送鑑長槍1枝（含彈匣2個，槍枝管制編號00
        00000000），認係口徑5.56mm（0.223吋）制式自動步
        槍，為美國BUSHMASTER廠XM15-E2S型，槍號為777321，
        槍管內具6條來復線，擊發功能正常，可供擊發同口徑
        制式子彈使用，認具殺傷力。送鑑手槍1枝(槍枝管制
        編號0000000000)，認係改造手槍，係由仿HK廠USPCOMP
        ACT外型製造之槍身組合土造金屬滑套、槍管而成，擊
        發功能正常，可供擊發口徑9mm制式子彈使用，認具殺
        傷力。送鑑子彈149顆，認均係口徑5.56mm（0.223吋
        ）制式子彈，採樣50顆試射，可擊發，認均具殺傷力。
        送鑑子彈4顆，認均係口徑9mm制式子彈，採樣2顆試
        射，可擊發，認均具殺傷力。送鑑子彈73顆，認均係
        口徑12 GAUGE制式霰彈，採樣25顆試射，可擊發，認均
        具殺傷力；復有內政部警政署刑事警察局98年4月29日
        刑鑑字第0980035619號槍彈鑑定書1份及鑑定照片17張
        在卷可憑（附於偵字第2378號卷第45頁至47頁）。
    三、綜上所述，堪認被告之自白核與事實相符，本件事證明
        確，被告上揭犯行堪以認定，應予依法論科。
    四、至被告雖辯稱：被告於偵查及審判中自白，並供述全部
        槍砲、彈藥來自曾照仁，嗣又帶同警員取出扣案槍械，
        應依槍砲彈藥刀械管制條例第18條第4項之規定減輕其
        刑云云。惟查：
        (一)依槍砲彈藥刀械管制條例第18條第4項之規定，必
            須於偵查或審判中自白，並供述全部槍械、彈藥、
            刀械之來源及去向，因而查獲或因而防止重大危害
            治安事件之發生者，始能減免其刑，其立法本旨在
            鼓勵犯上開條例之罪者自白，將自己原持有之上揭
            違禁物所取得之來源，與所轉手之流向，清楚交代
            ，進而查獲該槍彈、刀械之來源供給者及所持有之
            槍彈、刀械去向（即得以一併查獲相關涉案者），
            故犯該條例之罪者，雖於偵查或審判中自白，其內
            容如為自己持有者，無來源之供述（自行原始製造
            之類）或有來源而未供述全部來源，又如已經移轉
            持有者，未供述全部之來源及去向，或已全部供述
            ，未因而查獲該槍砲、彈藥、刀械之來源及去向，
            如有其中之一項，即與上開規定應減免其刑之特別
            要件不合，此與法律規定自首或自白犯罪，未設特
            別條件，即得邀減免其刑之寬典者有別（最高法院
            97年度台上字第3105號判決意旨參照）。又槍砲彈
            藥刀械管制條例第18條第4項規定：犯本條例之罪
            ，於偵查或審判中自白，並供述全部槍砲、彈藥、
            刀械之來源及去向，因而查獲或因而防止重大危害
            治安事件之發生者，為減輕或免除其刑之要件；被
            告所稱查扣之槍、彈寄放之人曾照仁因已死亡，即
            無查獲之可言，而無該條文之適用（最高法院98年
            度台上字第2960號判決意旨參照）。本件被告供稱
            之扣案槍枝、子彈來源為曾照仁，而曾照仁業已於
            96年11月6日死亡，有其個人基本資料查詢結果在
            卷足稽（附於原審卷第11頁），自無從因被告之供
            述而查獲曾照仁。揆諸前揭說明，即與槍砲彈藥刀
            械管制條例第18條第4項所定要件不符，而不得據
            以減輕或免除其刑。另查員警於98年3月12日持臺
            灣嘉義地方法院核發之搜索票前往被告住處搜索前
            ，即已經由秘密證人之具體指證，而有合理懷疑認
            被告涉嫌持有長槍、短槍及子彈等情，業據證人即
            本件承辦員警丙○○在原審法院證述在卷（詳原審
            卷第57頁），並有嘉義縣警察局98年3月10日偵查
            報告書附卷可佐（附於原審卷第42頁至第48頁），
            是本件亦與刑法第62條所定自首之要件不符，而不
            得據以減輕其刑。
        (二)被告之辯護人所引之86年度上更一字第243號判決
            ，認自白供出持有槍、彈係已死亡之人所交付，應
            予減刑，為最高法院所不採，另引最高法院98年台
            上字第3124號判決認：「倘槍砲、彈藥、刀械已經
            移轉持有，而兼有來源及去向者，固應供述全部之
            來源及去向，始符合上開規定。倘其犯罪行為，僅
            有來源而無去向，或僅有去向而無來源者，祇要供
            述全部來源，或全部去向，因而查獲或因而防止重
            大危害治安事件之發生時，即符合減輕或免除其刑
            之規定，並非謂該犯罪行為，必須兼有來源及去向
            ，始有該條項之適用。否則情節較重者（兼有來源
            及去向），合於減免之規定，情節較輕者（僅有來
            源而無去向，或僅有去向而無來源），反而不合於
            減免之規定，豈不造成輕重失衡」，惟該案係被告
            已供出槍、彈之提供者真實姓名，與本案被告供出
            槍、彈係已死亡之曾照仁所交付之情節不同，故本
            案並無槍砲彈藥刀械管制條例第18條第4項規定減
            輕其刑之適用，並予敘明。
    五、查被告非法寄藏自動步槍、非法寄藏可發射子彈具殺傷
        力之改造手槍及非法寄藏可發射子彈具殺傷力之改造手
        槍、子彈，核其所為，係犯槍砲彈藥刀械管制條例第第
        7條第4項之非法寄藏自動步槍罪、同條例第8條第4項之
        非法寄藏可發射子彈具殺傷力之改造手槍罪及同條例第
        12條第4項之寄藏子彈罪。其持有扣案自動步槍、可發
        射子彈具殺傷力之改造手槍、子彈，為寄藏上開槍枝、
        子彈之當然結果，不另論罪（最高法院74年台上字第34
        00號判例參照）。又被告係以一行為同時收受扣案自動
        步槍、改造手槍及子彈並寄藏之，而觸犯前述3罪，為
        想像競合犯，應依刑法第55條之規定，從一重以槍砲彈
        藥刀械管制條例第7條第4項非法寄藏自動步槍罪處斷。
        扣案如附表所示之自動步槍1枝、改造手槍1枝，以及經
        鑑定試射後所餘具殺傷力之口徑5.56mm制式子彈99顆、
        口徑9mm制式子彈2顆、制式霰彈48顆，均屬違禁物，均
        應依刑法第38條第1項第1款之規定宣告沒收。另扣案經
        鑑定試射後已不具殺傷力之口徑5.56mm制式子彈彈殼50
        個、口徑9mm制式子彈彈殼2個、制式霰彈彈殼25個，均
        非屬違禁物，爰不為沒收之諭知。
    六、原審認被告之罪證明確，予以論罪科刑，固非無見，惟
        查被告係將扣案之槍、彈藏置於嘉義縣民雄鄉福權村5
        鄰福權43之1號其家中，至98年1月4日凌晨2時許，在嘉
        義縣民雄鄉○○路之樵驛燒烤啤酒屋內飲酒糾紛後，被
        告再改藏置於其住所斜對面甲○○○庭院柴堆內， 業
        據被告於本院審理時供明，並有被告所提之書狀附卷可
        按，原審誤認被告自始即將上開槍、彈藏置於嘉義縣民
        雄鄉褔權村5鄰43之1號住所前方空地之廢木堆中而保管
        ，事實認定，尚有違誤，被告上訴意旨：認其已於偵查
        及審判中自白，並供述全部槍砲、彈藥來自曾照仁，嗣
        又帶同警員取出扣案槍械，應依槍砲彈藥刀械管制條例
        第18條第4項之規定減輕其刑云云，雖不足取，但原判
        決既有前述可議之處，即屬無可維持，應由本院撤銷改
        判，爰審酌被告為國中畢業之智識程度，其寄藏具有強
        大殺傷力之扣案自動步槍以及總數達2百餘顆之子彈，
        所寄藏之自動步槍及口徑5.56mm制式子彈、改造手槍及
        口徑9mm制式子彈，均可相互搭配使用，且被告僅因細
        故與他人發生爭執，即持扣案自動步槍、改造手槍至衝
        突現場開槍示警，嚴重危及社會治安，對於公眾之潛在
        危害甚鉅，惟念其並無犯罪前科，且於員警搜索未獲後
        ，主動引導警方起出扣案之槍枝及子彈，事後亦坦承犯
        行，尚知悔悟，犯後態度良好等一切情狀，量處有期徒
        刑六年。另審酌被告寄藏之扣案自動步槍、改造手槍價
        值甚鉅，子彈數量眾多，併科罰金新台幣三十萬元，並
        就罰金部分諭知易服勞役以一千元折算一日。扣案如附
        表所示之自動步槍1枝、改造手槍1枝，以及經鑑定試射
        後所餘具殺傷力之口徑5.56mm制式子彈99顆、口徑9mm
        制式子彈2顆、制式霰彈48顆，均屬違禁物，均應依刑
        法第38條第1項第1款之規定宣告沒收。另扣案經鑑定試
        射後已不具殺傷力之口徑5.56mm制式子彈彈殼50個、口
        徑9mm制式子彈彈殼2個、制式霰彈彈殼25個，均非屬違
        禁物，爰不為沒收之諭知。
丙、據上論斷，應依刑事訴訟法第369條第1項前段、第364條、
    第299條第1項前段、槍砲彈藥刀械管制條例第7條第4項、第
    8條第4項、第12條第4項，刑法第11條前段、第55條、第42
    條第3項前段、第38條第1項第1款，判決如主文。
本案經檢察官江守權到庭執行職務。
中    華    民    國    98    年    10    月    8     日
                  刑事第五庭    審判長法  官  楊明章
                                      法  官  蔡美美
                                      法  官  戴勝利
以上正本證明與原本無異。
如不服本判決應於收受送達後10日內向本院提出上訴書狀，其未
敘述上訴理由者，並得於提起上訴後10日內向本院補提理由書（
均須按他造當事人之人數附繕本）「切勿逕送上級法院」。
                                      書記官  呂宬樂
中    華    民    國    98    年    10    月    8     日
附錄：本判決論罪科刑法條：
槍砲彈藥刀械管制條例第7條第4項：
未經許可，持有、寄藏或意圖販賣而陳列第一項所列槍砲、彈藥
者，處5年以上有期徒刑，併科新臺幣1千萬元以下罰金。
槍砲彈藥刀械管制條例第8條第4項：
未經許可，持有、寄藏或意圖販賣而陳列第1 項所列槍枝者，處
3 年以上10年以下有期徒刑，併科新臺幣700 萬元以下罰金。
槍砲彈藥刀械管制條例第12條第4項：
未經許可，持有、寄藏或意圖販賣而陳列子彈者，處5 年以下有
期徒刑，併科新台幣300 萬元以下罰金。
附表：
┌─┬─────────┬──────────────┬──────┐
│編│ 應沒收之物       │     查扣數量及鑑定結果     │  備  註    │
│號│                  │                            │            │
├─┼─────────┼──────────────┼──────┤
│1 │自動步槍1 枝（含彈│認係口徑5.56mm（0.223 吋）制│即警卷第46頁│
│  │匣2 個，槍枝管制編│式自動步槍，為美國BUSHMASTER│扣押物品目錄│
│  │號0000000000 ）   │廠XM15-E2S型，槍號為777321，│表編號1、2  │
│  │                  │槍管內具6 條來復線，擊發功能│            │
│  │                  │正常，可供擊發同口徑制式子彈│            │
│  │                  │使用，認具殺傷力            │            │
├─┼─────────┼──────────────┼──────┤
│2 │改造手槍1 枝（含彈│認係改造手槍，係由仿HK廠USP │即警卷第46頁│
│  │匣1 個，槍枝管制編│COMPACT 外型製造之槍身組合土│扣押物品目錄│
│  │號0000000000)     │造金屬滑套、槍管而成，擊發功│表編號3、4  │
│  │                  │能正常，可供擊發口徑9mm 制式│            │
│  │                  │子彈使用，認具殺傷力        │            │
├─┼─────────┼──────────────┼──────┤
│3 │口徑5.56mm(0.223吋│查扣及送鑑數量為149 顆，認均│即警卷第46頁│
│  │)制式子彈99顆     │係口徑5.56mm（0.223 吋）制式│扣押物品目錄│
│  │                  │子彈，採樣50顆試射，可擊發，│表編號5     │
│  │                  │認均具殺傷力                │            │
├─┼─────────┼──────────────┼──────┤
│4 │口徑9mm 子彈2 顆  │查扣及送鑑數量為4 顆，認均係│即警卷第46頁│
│  │                  │口徑9mm 制式子彈，採樣2 顆試│扣押物品目錄│
│  │                  │射，可擊發，認均具殺傷力    │表編號6     │
├─┼─────────┼──────────────┼──────┤
│5 │制式霰彈48顆      │查扣及送鑑數量為73顆，認均係│即警卷第46頁│
│  │                  │口徑12 GAUGE制式霰彈，採樣25│扣押物品目錄│
│  │                  │顆試射，可擊發，認均具殺傷力│表編號7、8  │
└─┴─────────┴──────────────┴──────┘


司法院資訊處製作；財團法人民間司法改革基金會備份。
